【裁判字號】    94,訴,3809
【裁判日期】    950331
【裁判案由】    侵權行為損害賠償
【裁判全文】
台灣台北地方法院民事判決
原      告  乙○○
訴訟代理人  連耀霖律師
複  代理人  李文輝律師
被      告  己○○
            丁○○
            戊○○
上列當事人間請求侵權行為損害賠償事件，本院於中華民國95年
3月9日言詞辯論終結，判決如下：
    主  文
被告應連帶給付原告新台幣玖拾萬元，及被告己○○、丁○○自
民國九十四年一月十九日起，被告戊○○自民國九十四年一月二
十日起，均至清償日止，按週年利率百分之五計算之利息。
原告其餘之訴駁回。
訴訟費用由被告連帶負擔二分之一，餘由原告負擔。
本判決第一項於原告以新台幣壹拾萬元供擔保後，得假執行；但
被告己○○、丁○○如以新台幣玖拾萬元為原告預供擔保，得免
為假執行。
原告其餘假執行之聲請駁回。
     事實及理由
一、原告主張及聲明如下：
(一)被告己○○於民國93年2月22日下午5時30分許，駕駛車牌號
    碼 EM-9228號自小客車行經台北縣新店市○○路○段交岔路
    口時，因會車與他人發生爭執而阻塞道路，適有訴外人沈正
    鄰駕車行經該處，請被告己○○移車，引起被告己○○不悅
    ，雙方因而發生爭執，己○○憤然駕車離去。於同日晚間 6
    時30分許，被告己○○、戊○○、丁○○行經孟鴻土雞城時
    ，見原告及沈正鄰等友人在該店內用餐，被告己○○即手持
    折疊小刀，與被告戊○○、丁○○一同衝入該土雞城內，由
    被告己○○以折疊小刀猛刺原告雙手上臂數刀，被告丁○○
    手持取自該店內之鐵鍋、戊○○則持椅子或徒手毆打原告，
    致原告血流如注，被告己○○又接續毆打原告及吆喝其餘被
    告強押原告至 DJ-1782號自小客車內，並由被告丁○○開車
    離去，訴外人丙○○及甲○○則分坐該車後座左右兩位置，
    控制其中之原告。於同日晚上 7時許，被告等在台北縣新店
    市○○路 ○段廣欣農場福德宮涼亭附近停車，由被告己○○
    、丁○○徒手毆打原告，其間己○○以行動電話與沈正鄰談
    判付款事宜，旋於同日晚上 8時許，被告己○○等人強押原
    告上車載至台北縣新店市○○路○段35巷 7號之鳳凰土雞城
    用餐，並以電話要求原告之友人付款新台幣（下同）10萬元
    ，才願釋放原告，並約定於北二高安康交流道交款；被告己○○等人隨即於同日晚間10時許，強押原告載至台北縣新店
    市○○路○段240號某民宅前，由被告己○○及戊○○負責在
    路邊控制原告行動，而由被告丁○○及訴外人丙○○、甲○○等人駕車前往取款，因見員警埋伏而未下車取款，即逃離
    現場，嗣始釋放原告。被告等前揭行為，業經台灣高等法院
    以94年度上訴字第2419號判處己○○、丁○○、戊○○有罪
    確定，被告等共同侵權行為，可堪認定。
(二)被告等藉故惹事生非，手段殘暴，明知非原告與其發生爭執
    ，竟無故多次毆打原告成傷，復強押原告，剝奪原告之自由
    ，由晚間至翌日凌晨，又恐嚇原告交出身上財物，原告受此
    劫難，身體受傷，疼痛萬分，又遭挾持、恐嚇，生命安全倍
    受威脅，身陷其中，恐懼萬分，至今餘悸猶存，經常惡夢連
    連，精神上痛苦萬分。為此原告爰依民法第184條、第185條
    等規定，請求被告就傷害原告部分連帶賠償精神慰撫金 100
    萬元，就妨害原告自由、恐嚇取財部分連帶賠償精神慰撫金
    100萬元。
(三)原告之聲明如下：
    １、被告應連帶給付原告 200萬元，及自起訴狀繕本送達之
        翌日起至清償日止，按週年利率5％計算之利息。
    ２、原告願供擔保，請准宣告假執行。
二、被告己○○、丁○○抗辯及聲明如下：
(一)查本件發生起因，乃被告己○○與訴外人沈正鄰因會車糾紛
    發生爭執，被告己○○欲與沈正鄰理論時，沈正鄰及原告等
    人竟仗人多勢眾先圍毆被告己○○。而被告己○○因曾於92
    年11月25日在天主教耕莘醫院進行右大腿開放性復位併鋼板
    螺絲內固定及骨移植手術，故93年 2月22日案發時仍在復健
    期間，而原告等人除打破被告己○○所乘汽車之左後車窗，
    多次毆打被告己○○眼、臉部，以致被告己○○眼、臉部多
    處瘀、腫傷外，竟踹踢被告己○○腿部原有手術之傷處，造
    成被告己○○右側遠端脛骨開放性骨折術後不良，嚴重角度
    不正，且無法以開刀方式回復原狀，分別有天主教耕莘醫院
    、啟生外科診所診斷證明書可證。被告己○○舊痛加新傷，
    衡諸常人心態，當時自會心生氣憤，思欲報復及要求賠償。
    而為人子者即丁○○，看到父親己○○無端遭原告等人圍毆
    受傷，汽車門窗並遭人毀損，心抱不平而想找原告等人理論
    ，為人之常情。
(二)事實上，案發當日，被告等人到孟鴻土雞城停車場剛停車準
    備找原告等人理論時，訴外人范淑如即高喊「他們來了」等
    語示警，是原告等人在被告丁○○、戊○○等人走到土雞城
    前，一言不發即先持孟鴻土雞城內之椅子、鐵鍋等物衝出攻
    擊。而被告丁○○、戊○○等人既未曾與原告等人見過面，
    自不知其等長相為何，如非原告等人先衝出動手，不可能知
    悉其等即為先加害被告己○○之人，並進而發生衝突。且被
    告等既是由停車場走向孟鴻土雞城內欲找原告等人理論，手
    上不可能持有土雞城內之椅子、鐵鍋等物。是當日手持椅子
    、鐵鍋等物先動手之人，實係原告等人，被告等人只是被動
    的防衛，嗣後雙方始演變成互毆。原告對於損害之發生或擴
    大，自是與有過失，而應減輕賠償金額或免除之。
(三)被告己○○、丁○○二人除了在孟鴻土雞城因雙方互毆，而
    曾對原告有侵權行為外，嗣後僅有轉往台北縣新店市○○路
    ○ 段山區某處空地時，因餘怒未消而曾經毆打過原告，其餘
    皆未曾再對原告為任何傷害或虐待情事，其請求被告等連帶
    賠償之金額高達200萬元，實令被告等無法接受。
(四)被告己○○、丁○○聲明如下：
    １、原告之訴駁回。
    ２、若受不利判決，被告願供擔保請准宣告免為假執行。
三、被告戊○○抗辯及聲明如下：
(一)被告戊○○僅承認在孟鴻土雞城外臨時起意踢了原告兩三腳
    ，被告戊○○就此深感抱歉。惟被告戊○○並未與其他被告
    共同傷害原告，更未涉入其他被告妨害自由之犯行。
(二)被告戊○○與其他被告在主觀上既無犯意聯絡，客觀上被告
    戊○○踢原告之傷害行為，與其他被告之傷害及妨害自由犯
    行亦有先後之分，且造成原告不同之傷害，自不能遽謂其有
    行為關連共同，而令被告戊○○與其他被告負連帶損害賠償
    責任等語，資為抗辯。
(三)被告戊○○聲明：原告之訴駁回。
四、本院得心證之理由：
(一)經查，被告己○○於93年 2月22日下午因會車等細故與訴外
    人沈正鄰發生爭執，雙方並互相扭打，被告己○○車輛之左
    後車窗嗣遭擊破，被告己○○因亟思索還車窗玻璃破損及傷
    害之賠償，遂電話聯絡其子丁○○，再由被告丁○○聯絡其
    友人戊○○等人，搭乘被告戊○○所駕 DJ-1782號自小客車
    前往台北縣新店市○○路、廣興路口與己○○會合。同日晚
    間 6時30分許，被告己○○等人行經孟鴻土雞城時，見訴外
    人沈正鄰等人車輛停放該處，被告己○○、丁○○、戊○○
    等人即下車，與訴外人沈正鄰、原告等人發生扭打。訴外人
    沈正鄰等人不敵而四散奔逃，原告逃避不及，遭被告己○○
    持其所有折疊刀一把刺向其左右上臂，並遭被告丁○○持鐵
    鍋毆擊，被告戊○○以腳踢踹成傷，被告己○○、丁○○、
    戊○○等人嗣並以徒手推擠、踢踹等強暴手段強押原告上
    DJ-1782 號自小客車，再由被告丁○○駕駛上開車輛而搭載
    原告（訴外人甲○○、丙○○坐於原告兩旁以控制原告行動
    ）離開孟鴻土雞城，以此非法方法剝奪原告之行動自由。嗣
    轉往台北縣新店市○○路 ○段山區某處空地，被告己○○、
    丁○○等人餘怒未消，又將原告拉下車，徒手毆打原告成傷
    ，再於同日晚間 9時許，轉往台北縣新店市廣興農場福德宮
    涼亭，被告己○○即以其所有之行動電話撥打原告友人之行
    動電話，並稱：要賠償10萬元，方釋放原告等語，嗣推由訴
    外人丙○○駕車搭載被告丁○○前往麥當勞速食店取款，被
    告己○○、戊○○則負責看守原告。訴外人丙○○等人依約
    到達麥當勞速食店時，見有警察埋伏，旋即駕車逃返台北縣
    新店市○○路○段240號民宅前，訴外人丙○○、丁○○心有
    不甘，再度毆打原告成傷，原告因上開數次傷害行為，受有
    右上臂裂傷3×1平方公分、右肘刮傷3×0.1平方公分、左上
    臂裂傷5×1平方公分、右小腿瘀傷4×3平方公分、擦傷1×1
    平方公分等傷害，迨至翌日即93年3月23日凌晨1時許，被告
    己○○等人見警方已偵辦此事件，乃在台北縣新店市○○路
    ○段、莒光路口釋放原告，共計原告自由遭剝奪達6小時30分
    許，被告等嗣均經警循線查獲。又被告等上開妨害自由等行
    為，業經本院刑事庭以93年度訴字第1322號、台灣高等法院
    以94年度上訴字第2419號判處己○○有期徒刑2年6月、丁○○有期徒刑 1年6月、戊○○有期徒刑6月確定等情，業經原
    告於本院審理時陳明甚詳，並有台灣高等法院94年度上訴字
    第2419號刑事判決影本1件附卷可憑（參本院卷第80頁）。
    被告等雖具狀而以前揭情詞置辯，惟嗣均於本院審理時承認
    有刑事判決所載之犯行（參本院卷第110頁，本院95年3月9
    日之言詞辯論筆錄），是應認原告所主張之上開事實為真實
    。
(二)至被告等抗辯原告就本件事故之發生及損害之擴大與有過失
    云云。惟按互毆，乃雙方故意而互為侵權行為，本與過失無
    涉，亦與雙方行為為損害之共同原因者有別，自無民法第
    217 條過失相抵原則之適用，是被告等上開抗辯，亦顯無可
    採。
(三)按因故意或過失，不法侵害他人之權利者，負損害賠償責任
    ；數人共同不法侵害他人之權利者，連帶負損害賠償責任；
    不能知其中孰為加害人者，亦同；造意人及幫助人，視為共
    同行為人；又不法侵害他人之身體、健康、名譽、自由、信
    用、隱私、貞操，或不法侵害其他人格法益而情節重大者，
    被害人雖非財產上之損害，亦得請求賠償相當之金額；民法
    第184條第1項、第185條、第195條第 1項分別定有明文。又
    慰藉金係以精神上所受無形之痛苦為準，非如財產損失之有
    價額可以計算，究竟如何始認為相當，自應審酌被害人及加
    害人之地位、家況、並被害人所受痛苦之程度、與其家屬之
    關係暨其他一切情事，定其數額；亦有最高法院48年度台上
    字第798號判例意旨可資參照。本院審酌原告於70年2月23日
    出生，高職畢業，自93年1月1日起在台北縣計程車駕駛員職
    業工會擔任職員至今，每月除薪資外，尚有介紹會員買賣車
    之佣金，收入約5至6萬元之間，惟事發當時，原告初入社會
    ，卻因細故遭到被告等人毆打成傷，剝奪行動自由長達數小
    時，不僅身體受傷，生命安全倍受威脅，心中恐懼萬分；被
    告己○○則為國小畢業，現在無業，之前為水泥工，目前名
    下無任何財產，因細故與人發生爭執，卻不思以正途解決，
    於公眾場所強押人，並歐打他人致傷；被告丁○○為國中肄
    業，現在靠打零工為生，每個月薪水約 2萬元左右，名下亦
    無財產，雖係奉父命而參與本件事故，惟是非不分，濫行糾
    眾致禍；被告戊○○國中畢業，現為拆除工作的零時工，薪
    水不固定，每個約收入僅7、8千元，傷害及妨害原告自由之
    情狀較輕微，此外復有兩造之稅務電子閘門財產所得調件明
    細表 4件在卷可稽（參本院卷第102頁至107頁）等情，因認
    原告請求被告連帶賠償慰撫金90萬元為允當，其餘超過上開
    核准金額之請求，則尚難准許。
(四)綜上所述，原告依侵權行為之法律關係請求被告連帶給付90
    萬元，及自起訴狀繕本送達翌日，即被告己○○、丁○○自
    94年1月19日起，被告戊○○自94年1月20日起，均至清償日
    止，按週年利率 5％計算之利息，為有理由，應予准許；至
    原告超過此部分之請求，為無理由，應予駁回。
五、本件事證已臻明確，兩造其餘之攻擊或防禦方法，經本院審
    酌後，認均與本件之結論無涉，茲不再一一論述，併予敘明
    。
六、本件原告及被告己○○、丁○○陳明願供擔保請准宣告假執
    行或免為假執行；就原告勝訴部分，核均無不合，茲分別酌
    定相當之擔保金予以准許。至於原告敗訴部分，其假執行之
    聲請失所依附，應並予駁回。
七、訴訟費用負擔之依據：民事訴訟法第79條、第85條第2項。
中     華     民    國    95    年     3    月    31  日
                                民事第二庭法  官  黃蓓蓓
以上正本係照原本作成。
如對本判決上訴，須於判決送達後20日內向本院提出上訴狀。
中     華     民    國    95    年     3    月    31  日
                                     法院書記官   劉碧輝                                                                                                                   E


司法院資訊處製作；財團法人民間司法改革基金會備份。
